【裁判字號】    92,抗,184
【裁判日期】    920714
【裁判案由】    誹謗
【裁判全文】
臺灣高等法院高雄分院刑事裁定                      九十二年度抗字第一八四號
    抗  告  人
    即自訴  人  乙○○
    被      告  甲○○  台灣高雄地方法院檢察署檢察官
右列抗告人因被告誹謗案件，不服臺灣高雄地方法院中華民國九十二年四月三十日裁
定（九十一年度自字第三二六號），提起抗告，本院裁定如左：
      主  文
抗告駁回。
      理  由
一、本件抗告意旨略以：犯罪應依證據認定之，非謂檢察官之所有行為均係依法執行
    職務，而欠缺誹謗罪之主觀意圖，否則刑法第一百二十五條或公務員服務法第六
    條即成具文，是被告濫用職務上之權限，侵害抗告人之名譽云云。
二、原審以：（一）按法院或受命法官於自訴案件第一次審判期日前訊問及調查結果
    ，如認為案件有刑事訴訟法第二百五十二條至第二百五十四條之情形者，得以裁
    定駁回其自訴，同法第三百二十六條第三項定有明文。（二）本件自訴意旨略稱
    ：被告甲○○係臺灣高雄地方法院檢察署檢察官，卻意圖散布於眾，而指摘、傳
    述諸如自訴人之處所，多次以大聲播放收音機、破壞公寓樓梯及振動大樓地板等
    方式，影響附近住戶安寧等不實之事項，足以損毀自訴人名譽；又被告受理偵查
    自訴人涉犯殺人未遂案件，於自訴人聲請撤銷羈押之庭訊時，被告意圖散布於眾
    ，而指摘、傳述自訴人將住處陽台內之舉重用鐵輪，蓄意自五樓往樓下巷道丟擲
    ，有殺人未遂之不確定故意等不實事實，足以損毀自訴人名譽。且被告係以起訴
    書之文字行之，又係利用公務員職務之機會犯罪，為此依刑法第三百十條第二項
    罪名提起自訴，並請求依第一百三十四條加重其刑二分之一云云。（三）經查，
    自訴人前於九十年三月九日下午八時三十分許，因不滿其鄰居抗議其涉及破壞同
    棟公寓住戶安寧秩序而懷恨在心，乃基於不確定之殺人犯意，將其放置在住處陽
    台上之舉重用鐵輪，自五樓陽台往樓下巷道丟擲，適有鄰居許志明在巷道走動受
    到驚嚇乙案，而涉嫌刑法第二百七十一條第二項、第一項之殺人未遂罪嫌，前經
    臺灣高雄地方檢察署甲○○檢察官受理偵結並提起公訴。查被告身為檢察官，依
    法有實施偵查、提起公訴、實行公訴等之職權，被告摘奸揭發犯罪事實，乃依法
    執行職務，主觀上顯然不備散布於眾之不法意圖，欠缺誹謗罪主觀上不法構成要
    件要素，應甚灼然。再者，甲○○檢察官於起訴書所指自訴人涉犯殺人未遂罪嫌
    或干擾鄰居諸事實，亦經該案承審法官調查證人許志明警詢及偵審之證詞、在場
    目擊證人楊得芳警詢及偵審之證詞、證人王永全、蔡梅香、王惠仙於警詢及偵審
    中之證詞，並有舉重用鐵輪乙只扣案可佐，甚至自訴人於該案警詢及偵審中亦均
    自白上述犯行不諱，經審酌上開證據而形成事實之確信，有該案即原審法院九十
    一年度訴字第一四五號判決理由記載詳明，足見甲○○檢察官就該案件公訴之
    事實信而有徵，當無虛偽不實或虛捏構陷。因認本件自訴被告甲○○檢察官，顯
    無犯罪成立之可能，而裁定駁回自訴。
三、經查被告甲○○被訴誹謗犯行，顯屬不能證明，已如前述。其職務上所為起訴或
    論告內容均屬事實，且非涉於私德，而與公共利益有關（刑法第三百十條第三項
    及第三百十一條第二款規定參照），主觀上更難認其有散布於眾之意圖，實與誹
    謗罪之構成要件顯然有間。原審裁定駁回自訴人之自訴，並無不合。自訴人抗告
    意旨，仍執前詞，指摘原裁定不當，為無理由，應予駁回。
四、據上論斷，應依刑事訴訟法第四百十二條，裁定如主文。
中      華      民      國     九十二    年      七     月      十四    日
                              臺灣高等法院高雄分院刑事第三庭
                                  審判長法官  周賢銳
                                        法官  謝宏宗
                                        法官  黃建榮
右正本證明與原本無異。
不得再抗告。
                                  法院書記官  鄭翠芬
中      華      民      國     九十二    年      七     月      十四    日


司法院資訊處製作；財團法人民間司法改革基金會備份。
